臺灣高等法院刑事判決　　　　　　　　100年度上易字第278號
上　訴　人　臺灣臺北地方法院檢察署檢察官
上　訴　人
即　被　告　江錫明
　　　　　　吳賢復
共　　　同
選任辯護人　林廷隆律師
上列上訴人因被告等傷害等案件，不服臺灣臺北地方法院99年度
易字第988號，中華民國99年12月14日第一審判決（起訴案號：
臺灣臺北地方法院檢察署98年度偵字第28550號），提起上訴，
本院判決如下：
    主  文
原判決關於江錫明強制部分及執行刑，暨吳賢復部分均撤銷。
江錫明被訴強制、恐嚇得利部分，無罪。
吳賢復無罪。
其他上訴駁回。
    事  實
一、江錫明前於民國86年間，因侵占、偽造文書等案件，經臺灣
    板橋地方法院以85年度訴字第1544號判決判處有期徒刑1年2
    月、1年4月，應執行有期徒刑2年4月，復經本院以86年度上
    訴字第6014號、最高法院以87年度台上字第3371號駁回上訴
    確定；又於87年間因侵占案件，經臺灣板橋地方法院以87年
    度易字第4527號判決判處有期徒刑1年6月確定；再於88年間
    ，因偽造有價證券案件，經臺灣板橋地方法院以88年度訴字
    第614號判決判處有期徒刑3年6月確定，上開各罪經臺灣板
    橋地方法院以88年度聲字第2377號裁定應執行有期徒刑7年3
    月確定，於93年3月18日縮短刑期假釋出監，所餘期間付保
    護管束，至95年4月23日保護管束期滿未經撤銷假釋，視為
    已執行完畢（構成累犯）。
二、江錫明原為址設臺北市○○區○○路1段5號「仰德拖吊場」
    負責人，李泰和則為該拖吊場之離職員工。於98年10月21日
    晚上9時許，李泰和酒後前往上開拖吊場，欲為拖吊場員工
    林茂盛（綽號「阿狗」）領取薪資，經江錫明電話聯絡林茂
    盛本人確認其並無委託李泰和後，江錫明拒絕李泰和之請領
    ，雙方因而發生衝突，江錫明竟基於傷害及毀損之故意，在
    該拖吊場辦公室內，接續徒手毆打李泰和頭臉部及其他身體
    數次，致李泰和受有鼻骨及上顎骨骨折、疑似第五肋骨骨折
    、臉部及下唇撕裂傷、四肢、身體、頭皮及頸部等多處挫傷
    ，李泰和所配戴之眼鏡亦因鏡架折斷損壞致令不堪用，足生
    損害於李泰和。
三、案經李泰和之配偶陳春如訴由臺北市政府警察局中正第二分
    局報告臺灣臺北地方法院檢察署檢察官偵查起訴。
    理  由
壹、證據能力方面：
一、按被告以外之人於審判外之言詞或書面陳述，除法律有規定
    者外，不得作為證據。被告以外之人於檢察事務官、司法警
    察官或司法警察調查中所為之陳述，與審判中不符時，其先
    前之陳述具有較可信之特別情況，且為證明犯罪事實存否所
    必要者，得為證據。刑事訴訟法第159條第1項、第159條之2
    定有明文。查，證人即告訴人陳春如於警詢時之陳述，屬被
    告以外之人於審判外之陳述，其於原審時，業經依法傳訊到
    庭而為陳述，予上訴人即檢察官、被告等對之行使詰問權之
    機會，其於警詢時所為之陳述，與審判中不符部分，審酌證
    人陳春如警詢中陳述作成時之外部狀況，並無違背法定程序
    之情事，是其先前於警詢時之陳述與審理中不符部分，具有
    較可信之特別情況，且為證明犯罪事實存否所必要者，得為
    證據。
二、按被告以外之人於審判外之言詞或書面陳述，除法律有規定
    者外，不得作為證據，刑事訴訟法第159條第1項定有明文。
    被告以外之人於審判外向法官所為之陳述，得為證據。被告
    以外之人於偵查中向檢察官所為之陳述，除顯有不可信之情
    況者外，得為證據。刑事訴訟法第159條之1亦有明文規定。
    查證人即被害人李泰和於偵查時所為之供述，因檢察官係被
    害人之身分對之為訊問，其身分既非證人，即與「依法應具
    結」之要件不合，縱未命其具結，純屬檢察官或法官調查證
    據職權之適法行使，當無違法可言，雖其於偵查時所為之陳
    述，本質上仍屬傳聞證據，然其已經原審時傳喚到庭具結作
    證，給予檢察官、被告等為對質詰問之機會，保障被告等基
    本訴訟權，且前揭非以證人身分而在檢察官面前未經具結之
    陳述筆錄，亦查無顯有不可信之情況，本院審理時，並再提
    示上開偵查時之筆錄及告以要旨，由檢察官、被告及辯護人
    依法辯論，完足證據調查之程序，是依上開刑事訴訟法第15
    9條之1之規定，得為證據（最高法院97年度台上字第1373號
    判決意旨參照）。
貳、有罪（上訴駁回）部分
一、認定事實之理由及證據
（一）上開事實，業據被告江錫明於本院審理時坦承不諱，核與
      證人即被害人李泰和於偵查、原審時證稱有遭江錫明毆打
      之情相符，並有臺北市立聯合醫院和平院區98年10月23日
      診斷證明書、該院北市醫和字第09930923100號函檢附急
      診病歷、李泰和受傷照片、眼鏡斷裂照片等在卷可稽（見
      偵卷第14、24、25頁、原審卷第122至129頁），足認被告
      江錫明上開任意性自白與事實相符，其傷害、毀損之犯行
      ，已堪認定。
（二）至證人李泰和於原審時固證稱：「江錫明一棒子將我打下
      去，之後我就不清楚了。用什麼棒子我不清楚，是打我後
      頸部位」等語（見原審卷第208頁），而指被告江錫明有
      持棒攻擊其頸部之行為，惟其於偵查中證述：「（問：被
      告2人如何毆打你？）江錫明將我壓在地上，吳賢復對我
      拳打腳踢」等語（見偵字卷第93頁），並未敘及被告江錫
      明有持棒子毆擊之情，是其於原審時所為上開陳述，真實
      性已非無疑。再者，證人即當時在拖吊場之人莊中毅於審
      理中證稱：「我沒有看到江錫明與李泰和扭打時手上是否
      有拿東西，應該是徒手打架的」等語（見原審卷第164頁
      ）、證人即拖吊場員工晏家強於原審時亦證稱：我有看見
      他們二人在對打，我有勸和他們」、「那種場面我也不想
      看到，所以我就怕怕的，也沒有注意到是否有拿東西」等
      語（見原審卷第169頁正面、背面），均未證稱被告江錫
      明於案發現場有持棍棒攻擊李泰和，且依拖吊場現場監視
      紀錄確未發現被告江錫明有持棍棒類長條型物品進出拖吊
      場辦公室，亦有卷附監視錄影翻拍照片（見偵字卷第58頁
      以下）足資佐證。再參酌李泰和上開急診病歷內之檢傷單
      上亦附註「被打，用拳頭」等語（見原審卷第123頁），
      衡以病患就醫為獲完全診療，通常不會向醫師虛偽陳述傷
      勢成因，醫師亦不致任意判斷傷勢成因而記載於病歷上，
      故不論上開病歷內容係依李泰和就醫時主訴所記載，或經
      醫師勘察傷勢所得，均益徵被告江錫明本件確無持棍棒攻
      擊被害人之舉，而係徒手毆打被害人成傷。
（三）另被告江錫明之辯護人為被告江錫明辯護意旨，固質疑被
      告江錫明僅以徒手毆打李泰和，李泰和當日尚能自行騎腳
      踏車離開現場，質疑李泰和上開診斷書所載傷勢，可能是
      有其他外力介入所致云云。然證人莊中毅於原審時證稱：
      「我看到李泰和左臉頰有流血腫起來，右顏面、嘴角也有
      血跡」等語（見而原審卷第164頁背面、第165頁），與證
      人晏家強於原審時證稱李泰和於衝突過後，地上留有血跡
      乙情相符（見原審卷第169頁背面），而此節與急診病歷
      上所記載：「左眼腫」、「laceration w'd（撕裂傷）左
      額、左眼下、右嘴下、下唇內外...」、「nasal bleedin
      g」（流鼻血）等情及所繪身體初步檢視圖面均相符合（
      見原審卷第123頁），足認此部分傷勢確為被告江錫明毆
      打所致。另李泰和所受四肢、身體、頭皮及頸部等處挫傷
      ，或傷患部位在衣褲遮蔽處，且挫傷面積在1至2公分，自
      不若顏面血腫傷勢引人囑目，在場見聞證人本不易察覺，
      佐以證人莊中毅於原審時證稱：「我有看到李泰和與江錫
      明兩人扭打在一起，當時李泰和與江錫明都有流血...我
      就與一位高小姐去便利商店買毛巾，將毛巾給江錫明及李
      泰和。當時他們已經沒有再打架了，我看到江錫明站在辦
      公室裡面，李泰和坐在沙發上，當時江錫明氣好像有些喘
      不過來」、「江錫明與李泰和打架時，辦公室裡面櫃子有
      很大的撞擊聲」等語（見原審卷第164頁正面、背面），
      證人晏家強於原審時亦證稱：「他們在影印機旁邊打架，
      導致那裡的東西都倒了」等語（見原審卷第169頁背面）
      ，益徵現場肢體衝突場面激烈，被告江錫明並非於僅攻擊
      李泰和頭臉部位，而係對李泰和身體其他部位亦有暴行，
      致李泰和遍體鱗傷無訛。至於李泰和所受鼻骨及上顎骨骨
      折、疑似第五肋骨骨折，均屬骨折內傷，而其顏面既經被
      告江錫明施暴而致受有非輕之血腫、撕裂傷勢，已足見被
      告江錫明毆打力道非輕，因此重力毆擊深及顏面內部，造
      成鼻骨、上顎等處骨折，應合於常理，上開驗傷診斷書係
      屬真實無疑。是辯護意旨上開所指，尚非可採。
（四）至於辯護意旨另以：被告江錫明純粹是於互毆中不慎毀損
      李泰和眼鏡，刑法毀損罪應不罰過失云云。惟查，眼鏡係
      配戴在鼻樑上方，明顯可見，衡情被告江錫明本件行為時
      ，對於李泰和當時有配戴眼鏡乙情應一望即知，卻仍朝其
      臉部攻擊，致其受有鼻骨及上顎骨及鼻骨骨折、臉部及下
      唇撕裂傷、左眼血腫等傷情，且所施力道非輕，均已如上
      述，而鼻骨及左眼等傷處，即係配戴眼鏡之位置，故被告
      江錫明自能認知其朝李泰和顏面施暴之際，同時將致其所
      配戴眼鏡遭重力撞擊而毀損致不堪使用，是其對此結果發
      生自無以諉稱不能預見，其仍執意為之，是被告江錫明有
      毀損之故意亦明。辯護意旨上開所指，亦非可採。
二、論罪科刑及駁回上訴之理由
（一）核被告江錫明所為，係犯刑法第277條第1項之傷害罪、同
      法第354條之毀損罪。被告江錫明出手毆打李泰和身體多
      處，致被害人受有上開傷害之施暴行為，係出於同一傷害
      他人身體之犯意，於密接之時地所實施之數個舉動，各行
      為之獨立性極微薄弱，依一般社會健全觀念，難以強行分
      開，為接續犯而僅成立一罪。又被告江錫明毆打李泰和過
      程中，除致其受有上開傷害外，並使其所配戴之眼鏡掉毀
      損致令不堪用，係以一行為同時觸犯傷害、毀損2罪，為
      想像競合犯，應從一重依刑法第277條第1項之傷害罪處斷
      。被告江錫明前有如犯罪事實欄一所載之犯罪前科及執行
      紀錄，有本院被告前案紀錄表1份附卷可稽，其受有期徒
      刑執行完畢後五5年內，故意再犯本件有期徒刑以上之罪
      ，為累犯，應依刑法第47條第1項規定，加重其刑。
（二）原審就被告江錫明上開犯行部分同此認定，依刑法第277
      條第1項、第354條、第47條第1項、第55條、第41條第1項
      前段規定，並審酌被告江錫明有前述犯罪紀錄，素行非佳
      ，又與被害人間原為僱傭關係，不思以和平手段解決問題
      ，對被害人逞暴相向，行為實非可取，犯後復未能與告訴
      人及被害人達成和解，或賠償被害人損害，犯後坦承傷害
      犯行，並考量其智識程度、生活狀況、被害人所受傷勢非
      輕等一切情狀，量處有期徒刑5月，並諭知易科罰金之折
      算標準。核其認事用法，俱無違誤，量刑亦屬妥適。檢察
      官依循告訴人之請求上訴意旨指稱：被告江錫明未與被害
      人和解，難認有悔意，原審量刑過輕云云；被告江錫明上
      訴意旨，指稱其有和解意願，係因李泰和開價過高，拖吊
      場關門後其已失業，無法一次付清和解金額，至無法達成
      和解，請求從輕量刑云云。然查：關於刑之量定，係實體
      法上賦予法院得為自由裁量之事項，倘其量刑已以行為人
      之行為罪責為基礎，並斟酌刑法第57條各款所列情狀，在
      法定刑度內，酌量科刑，如無偏執一端，致明顯失出失入
      情形，上級審法院即不得單就量刑部分遽指為不當或違法
      。本件原審量刑時，已審酌上開各情為其量刑之基礎，並
      已敘明審酌刑法第57條所列事項之理由，並無量刑失出或
      有何輕重失衡、濫用裁量權或不適用法則之情形，是檢察
      官、被告江錫明上訴意旨，均無理由，應予駁回。
參、無罪（撤銷改判）部分
一、公訴意旨另以：被告江錫明為上開傷害、毀損犯行時，上開
    拖吊場之主任即被告吳賢復亦在場，並基於共同傷害、毀損
    之犯意聯絡，於被告江錫明將李泰和打倒在地時，被告吳賢
    復並上前對李泰和拳打腳踢。其後，被告江錫明、吳賢復另
    共同意圖為自己不法所有，基於恐嚇得利及強制之犯意聯絡
    ，由被告吳賢復草擬空白之悔過書，及在空白本票上填寫到
    期日98年10月1日，金額新臺幣（下同）76,215元（未載發
    票日）後，對李泰和恐嚇稱：「若不簽悔過書及本票，就不
    能離開」，並以身體圍擋李泰和及辦公室出入口，使其無法
    自由離去，而對李泰和施強暴脅迫，致使李泰和心生畏懼而
    行無義務之事，在被告吳賢復所擬之悔過書本票上簽名、蓋
    指印後，交付被告江錫明收受，始得以離去。因認被告吳賢
    復亦涉有刑法第277條第1項之傷害罪、第354條之毀損罪；
    被告江錫明、吳賢復另共同涉犯有刑法第304條之強制罪、
    第346條第2項、第1項之恐嚇得利罪嫌。
二、按犯罪事實應依證據認定之，無證據不得認定犯罪事實。不
    能證明被告犯罪者，應諭知無罪之判決。刑事訴訟法第154
    條第2項、第301條第1項分別定有明文。次按認定不利於被
    告之事實，須依積極證據，苟積極證據不足為不利於被告事
    實之認定時，即應為有利於被告之認定，更不必有何有利之
    證據（最高法院30年上字第816號判例意旨參照）。再按刑
    事訴訟上證明之資料，無論其為直接或間接證據，均須達於
    通常一般之人均不致有所懷疑，而得確信其為真實之程度，
    始得據為有罪之認定，若其關於被告是否犯罪之證明未能達
    此程度，而有合理懷疑之存在，致使無從形成有罪之確信，
    根據「罪證有疑，利於被告」之證據法則，即不得遽為不利
    被告之認定（最高法院76年台上字第4986號判例意旨參照）
    。又按告訴人之告訴，係以使被告受刑事訴追為目的，是其
    陳述是否與事實相符，仍應調查其他證據以資審認。又被害
    人之陳述如無瑕疵，且就其他方面調查又與事實相符，固足
    採為科刑之基礎，倘其陳述尚有瑕疵，則在未究明前，遽採
    為論罪科刑之根據，即難認為適法（最高法院83年度台上字
    第989號判決要旨參照）。
三、檢察官認被告江錫明、吳賢復涉有上開犯行，無非係以被告
    江錫明於警詢、偵查時陳稱有收受李泰和所簽立之悔過書及
    本票之供述、被告於吳賢復於警詢、偵查時陳稱有事先擬好
    悔過書及本票交予李泰和簽名之供述、證人李泰和於偵查時
    之指述、卷附之照片、悔過書及本票等為其主要論據。訊據
    被告江錫明、吳賢復均堅決否認涉有上開犯行，被告江錫明
    辯稱：當天是因為李泰和要冒領林茂盛（綽號「阿狗」）的
    薪資，經伊打電話與林茂盛查證後，才與李泰和發生衝突，
    之後伊通知吳賢復到場，告訴吳賢復說看李泰和欠公司多少
    錢，讓他寫一寫，明天不用來了，講完之後伊就回到樓上辦
    公室，伊並沒有要求李泰和簽立悔過書及本票，亦未指示吳
    賢復叫李泰和簽悔過書及本票。悔過書及本票是已經寫好之
    後，吳賢復才拿到辦公室交給伊的等語。被告吳賢復辯稱：
    當天伊是經江錫明通知後才到拖吊場，抵達時他們二人還在
    爭執，且二人都已經受傷，伊並無動手毆打李泰和，其到場
    之後先安撫他們二人，江錫明就先回到二樓辦公室，伊對李
    泰和說，他要冒名領薪水，伊要報警，李泰和自己請伊不要
    報警，並自己表明願意寫悔過書及簽本票，伊並沒有恐嚇李
    泰和不簽不能離去，亦無擋住門不讓其離去等語。
四、經查：
（一）被告吳賢復被訴傷害及毀損部分：
   1、證人李泰和就其遭傷害及毀損眼鏡之經過，於原審時證稱
      ：「（問：當天晚上你只有遭到江錫明的毆打嗎？）這個
      我不清楚，因為打下去之後我也記不清楚了。（問：既然
      你遭到江錫明毆打之後，你都記不清楚了，為何又提出告
      訴說吳賢復有毆打你？）因為悔過書是他寫的，是他親筆
      寫的，他也有承認了。（問：為何你在偵查時證稱是由江
      錫明將你壓制在地上然後由吳賢復對你拳打腳踢？）沒有
      錯。（問：你剛才不是證稱幾個人毆打你，你都不知道，
      為何現在又知道吳賢復對你拳打腳踢？）是不太清楚，但
      是悔過書是吳賢復寫的，我認為他應該也有參與。（問：
      所以說吳賢復到底有無毆打你，你是否知道？）有啦。（
      問：吳賢復到底是如何毆打你的？）這個要問吳賢復本人
      ，因為是他打我的，是他們兩個人打我一個人的。（問：
      吳賢復還有江錫明2人是如何毆打你的？）這個我不清楚
      ，我只知道我人躺在地下，意識模模糊糊的。（提示98年
      度偵字285501號第93頁，問：你遭到被告二人毆打的經過
      是否如訊問筆錄所載？）好像有點出入，因為那時候時間
      我也不清楚，之前檢察官有調錄影帶可以證明，出入就是
      時間的問題。（問：你偵查中證述被打的方式是否有出入
      ？）當時我被打的時候，我根本不知道是怎麼樣的打法，
      我也不知道怎麼敘述他是如何打我的」等語（見原審卷第
      208頁背面以下），足見李泰和於案發時並未見聞被告吳
      賢復有對伊施暴之行為，其係僅憑被告吳賢復事後有在場
      擬寫悔過書，即自行推認被告吳賢復有對伊實施傷害、毀
      損行為，自屬個人臆測之詞，已難逕憑其事後指訴，遽認
      被告吳賢復有傷害、毀損之犯行。
   2、再者，證人莊中毅於原審時證稱：「（問：你看到他們兩
      人扭打的時候，吳賢復是否有在場？）剛開始沒有看到，
      因為後來我買毛巾回來之後就看到吳賢復出現在辦公室裡
      面，我也不知道吳賢復是何時到場的，吳賢復當時在辦公
      室沒有做什麼，就晃來晃去，也沒有聽到吳賢復講什麼話
      」等語（見原審卷第164頁），證人晏家強於原審時亦證
      稱：「我有看到李泰和、江錫明在打架。...打完架之後
      ，我記得江錫明有打電話給吳賢復請他來處理事情，過後
      吳賢復就來到仰德拖吊場」等語（見原審卷第169頁正面
      、背面），均證稱僅有被告江錫明與李泰和發生肢體衝突
      ，被告吳賢復係事後到場等節明確，亦均未證稱目睹被告
      吳賢復有毆打李泰和之情事。
   3、此外，證人李泰和於原時證稱：「（問：依監視錄影翻拍
      照片顯示的時間在98年10月21日21時23分到39分時，當時
      你被毆打了嗎？）還沒有。（問：剛剛照片中顯示江錫明
      有開車回來，你與江錫明發生衝突被打的時候，是否是照
      片中所顯示的21時39分才被江錫明打？）是的」（見原審
      卷第238頁背面），而證人莊中毅於原審時亦證稱：「...
      後來因為取車開走以後發現我的行照我沒有拿到，我就折
      返回去仰德拖吊場，我打電話問江錫明我的行照在哪裡，
      他告訴我在抽屜裡面，我回到仰德拖吊場又遇到李泰和，
      李泰和還留在現場，我又勸他早點走，我們講的話內容都
      是重複的，他講的內容都是薪資的問題，這時候江錫明也
      開車折返回來，江錫明回來的目的就是幫我找行照，江錫
      明看到李泰和之後，他們又發生口角，我回到我的車上準
      備要拿修理車燈的錢給江錫明，我從車子裡面出來就聽到
      辦公室裡面已經有打架的聲音，我在門口有勸有叫也沒有
      用，我有看到李泰和與江錫明兩人扭打在一起，當時李泰
      和與江錫明都有流血，我就去仰德拖吊場裡面的辦公室找
      一位高小姐出來，帶著我去便利商店買毛巾，將毛巾給江
      錫明及李泰和。當時他們已經沒有再打架了」、「我是與
      在庭的高宜璟小姐一起去一起回來的。偵卷第60頁的上方
      照片穿裙子的那一位就是高宜璟，另外其中一位是江錫明
      ，第三個人是我，當時我在拉江錫明，因為江錫明當時好
      像準備要動手打人，所以我拉住他。應該算是互毆之前」
      等語（見原審卷第164頁），並有卷附同日21時41分至50
      分監視錄影翻拍照片可佐（見偵卷第60頁以下），可見被
      告江錫明與李泰和發生肢體衝突時間應在當晚21時40分許
      。又被告吳賢復當晚自家中返回拖吊場之時間則為21時57
      分，有其悠遊卡交易明細及監視錄影翻拍照片可佐（見原
      審卷第32頁、偵字卷第64頁），益徵被告吳賢復係被告江
      錫明與李泰和衝突事故發生後，始行到場無訛。
   4、綜上所述，被告吳賢復上開辯稱當天伊是經江錫明通知後
      才到拖吊場，抵達時他們二人還在爭執，且二人都已經受
      傷，伊並無動手毆打李泰和等語，應可採信，即其於被告
      江錫明對李泰和實施傷害、毀損犯行時並未在場。且亦無
      證據足認被告吳賢復與被告江錫明間，就上開傷害、毀損
      犯行，事前有何謀議情節，應認此部分犯行，係出於被告
      江錫明1人獨立之意思所為，自難認被告吳賢復有共犯傷
      害、毀損之犯行。此外，本院復查無其他積極證據可資認
      定被告吳賢復涉有此部分犯行，自不能單憑被害人之片面
      指訴，以推測或擬制之方法，作為裁判基礎，是此部分自
      屬不能證明被告吳賢復犯罪，應依法諭知被告吳賢復此部
      分無罪之判決。
   5、原審同此認定，以不能證明被告吳賢復有此部分之犯罪，
      而於理由欄內說明不另為無罪諭知之旨，固非無見。然查
      ，本件檢察官起訴書犯罪事實欄已載明：「江錫明與吳賢
      復共同基於傷害、毀損之犯意聯絡，…」、「江錫明、吳
      賢復『另』共同意圖為自己不法所有，基於恐嚇得利及強
      制之犯意聯絡，…」等語，於論罪法條欄內，亦僅記載：
      「所犯傷害罪、毀損罪間，強制罪、恐嚇得利罪間，均有
      一行為觸犯數罪名之想像競合犯關係，…」等語，顯見檢
      察官係認被告吳賢復所涉傷害與毀損罪間，有想像競合犯
      裁判上一罪關係，其另涉犯之強制罪與恐嚇得利罪（此二
      罪另有想像競合犯關係），則為另行起意所犯，與上開傷
      害罪與毀損罪應分論併罰，而非以裁判上一罪關係起訴，
      原判決既認被告吳賢復被訴傷害、毀損部分不成立犯罪，
      即應在主文欄為無罪之諭知。原判決對此部分，僅於理由
      欄內說明不另為無罪諭知，於法不合。是檢察官上訴意旨
      雖未論及，然因原審認此部分與下列強制、恐嚇得利部分
      有裁判上一罪關係，而為檢察官上訴效力所及，自應由本
      院撤銷原判決關於被告吳賢復部分，另諭知被告吳賢復此
      部分無罪之判決。
（二）被告江錫明、吳賢復被訴共同強制及恐嚇得利部分：
   1、證人李泰和就其簽署本票及悔過書之經過情節，於偵查時
      證稱：「後來，吳賢復逼我寫他們已經先寫好的悔過書要
      我簽名，又叫我簽7萬多元的本票，才能讓我離開，不然
      要打死我」、「我當時已經被打的鼻青臉腫，被告用恐嚇
      我說不簽就離不開這裡」、「我有被鎖起來，我要去上廁
      所，吳賢復還叫我尿在褲子上」云云（見偵字卷第93、99
      頁），然其於原審時則證稱：「（問：當天你遭毆打之後
      ，是否有簽立本票及悔過書？）有，是他們逼我寫的，他
      們說如果不從的話，要打死我」、「（問：是誰逼你寫？
      ）是吳賢復及江錫明」、「（問：他們二人都有逼你寫？
      ）是」、「當時我一直要離開，吳賢復以身體擋住出入口
      不讓我走，然後又將我推回去」、「之後我就不清楚了」
      、「吳賢復及江錫明如何逼我寫悔過書的過程我忘記了」
      云云（見原審卷第209頁正面、背面），是證人李泰和就
      是何人逼迫簽立悔過書及本票一節，先稱是吳賢復逼其簽
      ，又改稱是江錫明及吳賢復二人共同逼迫其簽名；對於以
      如何方式逼迫一節，先則陳稱是恐嚇要打死伊、不簽就離
      不開，後則稱已經忘記；對於有無遭拘束行動自由一節，
      先則稱有被鎖起來，後改稱吳賢復是用身體阻擋出入口不
      讓伊走云云，前後所述並非一致，非無瑕疵可指。又證人
      李泰和到達上開拖吊場時已有喝酒，走路不穩等情，業經
      證人莊中毅、晏家強於於原審證述明確（見原審卷第163
      頁背面、第169頁），證人李泰和於原審時亦證稱：「我
      只知道我被打之後，人躺在地下，意識模模糊糊的」、「
      吳賢復擋住我不讓我離開，後又將我推回去，之後我就不
      清楚了」、「本票是誰寫的，我就不曉得，我只知道悔過
      書是吳賢復寫的，因為吳賢復在檢察官面前有承認，我當
      場模模糊糊中有看到吳賢復有拿一張紙在寫但是寫什麼內
      容我不清楚」等語（見原審卷209頁背面），顯見證人李
      泰和於案發當時，因飲酒及遭被告江錫明毆打後，已然有
      意識模糊不清之情事，是其證述遭恐嚇、逼迫而簽立本票
      及悔過書之情節，是否正確無誤，顯非無疑，自非得遽以
      採信。
   2、證人即告訴人陳春如於警詢時陳稱：江錫明與吳賢復是養
      仰德拖吊場負責人及主任，我先生李泰和與他們有勞資糾
      紛，我先生的同事委託他至拖吊場詢問薪資問題等語（見
      偵卷第13頁），又告訴人陳春如於本院審理時陳稱：偵卷
      第17頁之書面上方是伊寫的，是去報案時寫的，內容是李
      泰和在醫院時跟伊說的，因為當時李泰和臉部傷很嚴重，
      講話虛弱，由他自己講，伊記下來，伊看他這樣子，才去
      報警等語（見本院100年3月3日準備程序筆錄第12頁），
      而上開書面上方文字載明：「因前同事『阿狗』委託李泰
      和去仰德拖吊場詢問薪資事宜，事後撥打電話由『阿狗』
      與永邦停車場主任黃麗姿洽談」等語，顯見被告等辯稱事
      發當日，李泰和係欲到拖吊場領取員工林茂盛（綽號「阿
      狗」）之薪資，經被告江錫明電話聯絡林茂盛本人確認其
      並無委託李泰和，江錫明始與李泰和發生衝突等情，並非
      全然無稽。至證人李泰和於原審時雖否認其前往拖吊場是
      欲領取「阿狗」之薪資云云（見原審卷第210頁背面），
      然此與證人陳春如上開證述及其於醫院時依據李泰和之陳
      述所記下之書面內容不合，而證人陳春如為李泰和之妻，
      且其於李泰和受傷當日，係依據李泰和於醫院中陳述而記
      載下事發經過，並隨即為李泰和對被告二人提出告訴，是
      其自無為不實陳述之必要，自應以其所述為可採。
   3、又證人李泰和對其於案發當日前往上開拖吊場之原因，於
      偵查時先稱：伊是到上開拖吊場內的公共廁所上廁所，經
      過拖吊場辦公室，就被江錫明拖進去毆打云云（見偵字卷
      第93頁），至原審時則改稱：伊去拖吊場是為薪資問題，
      因伊離職了，江錫明一些單據包括薪資、車損的借據尚未
      還給伊，伊當天是要去拿回我們之間的一些借據云云（見
      原審卷第208頁），前後所述顯然不符，倘李泰和於案發
      當日係基於正當原因前往拖吊場，何須於偵查時陳稱是去
      上開拖吊場上廁所，是其對案發當日前往拖吊場之原因，
      顯有刻意隱瞞而不願據實陳述之情。又證人晏家強於原審
      時證稱：江錫明與李泰和打完架後，江錫明有打電話給吳
      賢復，請他過來處理，之後吳賢復就到拖吊場來，在收發
      室後面的休息室內，與李泰和談金錢的事。吳賢復到場時
      ，有問李泰和是否要報警，當時李泰和說不要報警等語（
      見原審卷第169頁背面、第170頁），而李泰和於當時甫遭
      被告江錫明毆打成傷，且依事後就醫驗傷診斷結果，其當
      時傷勢非輕，衡諸常情，無端遭人毆打成傷之被害人，無
      不迅速報警尋求救助，並緝捕對其加害之人，然李泰和卻
      於被告吳賢復到場後詢問其是否要報警時，表示不須要報
      警等語，其反應顯與常情不符，益徵其係因欲領取員工林
      茂盛（綽號「阿狗」）之薪資，經被告江錫明電話聯絡林
      茂盛本人確認其並無委託李泰和後，唯恐東窗事發，因而
      於被告吳賢復詢問其是否要報警時，表示不願報警處理。
      是被告吳賢復辯稱：伊向李泰和說，他要冒名領薪水，伊
      要報警，李泰和自己請伊不要報警，並自己表明願意寫悔
      過書及簽本票等語，即非全無可能。
   4、再者，被告吳賢復、江錫明均供稱：本票是李泰和因車損
      的事情有欠拖吊場錢，故依照公司會計紀錄簿金額填寫本
      票金額等語（見原審卷第28頁背面、第83頁背面），並有
      卷附支出證明單、貨物運送人責任保險出險報告書、估價
      單、應收帳款明細單、臺北地方法院檢察署罰金收據、統
      一發票等在卷可佐（見偵字卷第34至41頁），另證人即上
      開拖吊場會計高宜璟於原審時亦證稱：有經手上開文書之
      會計事務（見原審卷第171頁背面），證人李泰和於偵查
      時亦陳稱：會計小姐是當天伊被打完後，江錫明打電話叫
      她過來。江錫明打電話叫會計小姐過來問，說伊之前車損
      欠多少錢，才寫本票的等語（見偵字卷第96頁），足見被
      告二人主觀上均確認係為處理李泰和所欠之款項，始會要
      求會計人員計算李泰和積欠之金額，其等請李泰和簽立本
      票，亦難認主觀上有獲取財產上不法利益之意圖。
   5、綜上所述，證人李泰和就其受脅迫簽署本票及悔過書之經
      過情節所為之證述，前後不一，非無瑕疵可指。此外，檢
      察官未舉出、本院復查無其他積極證據，足認被告二人確
      有公訴意旨所指以施強暴脅迫之方法，致使李泰和心生畏
      懼而簽署上開悔過書及本票之犯行，自不能單憑被害人上
      開有瑕疵之指述，即認被告二人涉有此部分犯行。是此部
      分亦屬不能證明被告二人犯罪，應依法諭知被告二人此部
      分無罪之判決。
   6、原審疏未詳查，遽為被告二人上開被訴強制部分有罪之判
      決（恐嚇得利部分不另為無罪諭知），於法即有違誤。檢
      察官依循告訴人請求上訴指稱原審量刑過輕云云，並無理
      由，被告二人上訴意旨否認此部分犯罪，為有理由，自應
      由本院將原判決關於被告二人被訴強制、恐嚇得利部分，
      及被告江錫明定應執行刑部分均撤銷，改諭知被告二人此
      部分無罪之判決。
據上論斷，應依刑事訴訟法第368條、第369條第1項前段、第364
條、第301條第1項，判決如主文。
本案經檢察官黃騰耀到庭執行職務。
中    華    民    國   100    年    9     月    6     日
                  刑事第五庭審判長法  官  李英勇
                                  法  官  劉秉鑫
                                  法  官  白光華
以上正本證明與原本無異。
不得上訴。
                                  書記官  廖鴻勳
中    華    民    國   100    年    9     月    6     日
附錄本案論罪科刑法條全文：
刑法第277條第1項
傷害人之身體或健康者，處3年以下有期徒刑、拘役或1千元以下
罰金。